【裁判字號】    95,易,2376
【裁判日期】    951005
【裁判案由】    傷害
【裁判全文】
臺灣臺中地方法院刑事判決  95年度易字第2376號
公  訴  人  臺灣臺中地方法院檢察署檢察官
被      告  乙○○
選任辯護人  黃翎芳律師
            陳姝樺律師
上列被告因傷害案件，經檢察官聲請以簡易判決處刑（聲請案號
：95年度偵字第5216號），本院臺中簡易庭認不宜逕以簡易判決
處刑，應適用通常訴訟程序審判，本院判決如下：
    主    文
乙○○無罪。
    理    由
一、公訴意旨略以：被告乙○○於民國94年7月25日22時許，在
    臺中市○○路157巷13號其弟甲○○住處，因調解其弟甲○○夫妻外遇問題，因故與其弟媳丙○○發生爭執，竟基於傷
    害人身體之犯意，將丙○○推倒在地，致丙○○受有右手手
    臂瘀傷、薦骨疼痛之傷害。因認被告乙○○涉犯刑法第二百
    七十七條第一項之傷害罪嫌。
二、按犯罪事實應依證據認定之，無證據不得認定犯罪事實，又
    不能證明被告犯罪者，應諭知無罪之判決，刑事訴訟法第一
    百五十四條第二項及第三百零一條第一項分別定有明文。次
    按刑事訴訟法上所謂認定犯罪事實之證據，係指足以認定被
    告確有犯罪行為之積極證據而言；如未能發現相當證據或證
    據不足以證明，自不能以推測或擬制之方法，以為裁判基礎
    （最高法院二十九年上字第三一○五號、四十年台上字第八
    十六號判例參照）。又檢察官就被告犯罪事實，應負舉證責
    任，並指出證明之方法，刑事訴訟法第一百六十一條第一項
    定有明文。因此，檢察官對於起訴之犯罪事實，應負提出證
    據及說服之實質舉證責任。倘其所提出之證據，不足為被告
    有罪之積極證明，或其指出證明之方法，無從說服法院以形
    成被告有罪之心證，基於無罪推定之原則，自應為被告無罪
    判決之諭知（最高法院九十二年台上字第一二八號判例參照
    ）。
三、公訴人認被告涉犯傷害罪嫌無非以證人即告訴人丙○○之證
    述，及診斷證明書一紙為證。訊據被告堅詞否認前開犯行，
    並辯稱：當天因告訴人夫妻失和問題，其與友人許美玲一同
    前往瞭解，其間因告訴人追打其弟甲○○，其乃站立起來叫
    他們不要再吵了，並以手臂伸開擋在甲○○前面，在追的過
    程中，告訴人她自己跌倒後，剛好跌坐在電視櫃，其完全沒
    有出手，也未碰觸到告訴人等語。經查：
（一）證人即告訴人丙○○證稱：「我與甲○○在談他手機及結
      交網路女友的事，當天七點多先把其中一個兒子送去保母
      家，之後他說要幫另外一個兒子洗澡，並且叫我不要管他
      交朋友的事，我因為受到這個刺激，有用拳頭搥打他，之
      後他就說要出去，我在二樓看電視，後來他回來，說他二
      哥（乙○○）要過來，我就表示夫妻的事自己處理就好，
      之後十點多，他就說他二哥來了，我在二樓看電視，他叫
      我下去說，我不願意，後來我想到樓下喝水，我與他們打
      聲招呼，二哥問我們怎麼了，我要他把女友斷掉，把手機
      與我互換，他不願意，我就說不然離婚，我說要壹仟萬，
      被告（乙○○）就說我說是什麼瘋話，甲○○當時坐在沙
      發上，我站著想要打王建仁一巴掌，但是沒有打到，他二
      哥就起來把我打一下，我的眼鏡就被他打到地上，甲○○
      就起來跑，我就追他，許美玲一直坐著，乙○○站在我與
      甲○○之間，乙○○雙手握拳擋在自己的胸前，我一直要
      抓甲○○，乙○○就以雙拳推我，我就後退好幾步，跌坐
      在電視櫃，電視櫃與證人椅子高度相同，旁邊有裝飾的廚
      子，手就撐著，可是不知道怎麼撐，我的手有沒有碰到，
      我不知道，剛好就坐在電視櫃與廚子夾縫，後來就有時間
      我可以靠近甲○○，我就把甲○○的汗衫撕破。」、「（
      你右手臂擦傷如何來？）我不知道。」、「（（甲○○有
      沒有碰到你？）沒有。」等語，從證人丙○○上揭證述可
      知，證人丙○○固然有證稱被告有起來打她一下並造成她
      的眼鏡掉下，又以雙拳推她，造成她跌坐在電視櫃等情，
      惟證人丙○○於事發後即刻至中國醫藥大學附設醫院驗傷
      ，結果為：右手手背約１乘１公分瘀傷兩處；病患主訴薦
      骨處疼痛等情，有上開醫院診斷證明書在卷可參，本院復
      就「病患主訴薦骨處疼痛」係何意，函請該院答覆，該院
      函以：病患於九十四年七月二十五日二十三時五十五分至
      本院急診，依病歷記載，主訴為右手背瘀傷及薦骨處疼痛
      ，而薦骨處無明顯外傷，經急診X光檢查，也無骨折或其
      他異常發現。診斷證明書所載「病患主訴薦骨處疼痛」意
      指被檢查後，無任何證據顯示為擦挫傷或骨折，故記載為
      此。有該院九十五年七月二十五日函文在卷可按。從而，
      以告訴人案發後立即至醫院驗傷等情以觀，苟被告確有打
      告訴人一下並造成其眼鏡掉下，則其毆打之部位應係在臉
      部附近，然臉部附近並無任何傷勢，則告訴人上述證述被
      告有毆打她一下，無法遽以採信；再則，告訴人二處瘀傷
      在右手手背處，設以證人丙○○所證述被告係以雙拳推她
      ，造成其跌坐在電視櫃，則受傷處應係在臀部附近之薦骨
      處，然上開醫院業已函示外觀上並無擦挫傷，經急診X光
      檢查，也無骨折或其他異常發現，則證人丙○○上開之證
      述，尚存有瑕疵，亦無從遽採信。
（二）雖告訴人受有右手手背約１乘１公分瘀傷兩處傷勢，惟證
      人許美玲證稱：「案發當天我去找乙○○，他說他弟弟（
      甲○○）婚姻有問題，我是女生，他要上來看，請我一起
      去，女生比較了解女生。到了後，是他弟弟先招呼，後來
      請他老婆（丙○○）下來，本來他老婆不願意下來，隔了
      二十多分，她下來，就說要離婚要壹仟萬，就一直打甲○○，乙○○還告訴甲○○絕對不可以還手，甲○○就跑給
      他老婆追，乙○○告訴丙○○不要打他弟弟，之後乙○○
      就出去打電話，丙○○繼續打甲○○，甲○○躲到我後面
      ，丙○○就沒有再打，就拚命摔家裡的東西。乙○○看情
      形不對，就叫甲○○打電話報警，後來警察有來。」、「
      我有看到他（乙○○）擋在他們二人（丙○○、甲○○）
      中間，不讓丙○○打甲○○，乙○○沒有動手，而且叫大
      家都不可以動手。」、「當天丙○○打甲○○的時候，她
      自己有跌倒。」等語（見本院九十五年中簡字第八九六號
      九十五年六月九日訊問筆錄）；證人甲○○亦證稱：「當
      天我與告訴人因為家庭因素發生爭吵，我哥哥前一天晚上
      知道這件事後，打電話告訴我，他要來調解，94年7月25
      日晚上九點多，我哥哥與朋友到達我家，當時告訴人在二
      樓看電視，我上去請他下來與我哥哥當面說，她看電視不
      理我，我勸她十幾分鐘不理我，我只好下來與我哥哥談論
      我們爭吵的過程，後來告訴人下來說他要離婚，要給她壹
      仟萬，小孩子歸我，或是我每個月薪水三分之二給她，小
      孩子歸她，我不同意，她就開始摔東西，追打我，我哥哥
      跟他的朋友看到後嚇一跳，以身體擋在我與告訴人之間，
      並說叫他冷靜不要再打，也告訴我不可以還手，之後我哥
      哥就走出屋外，打電話給我父母，告訴他們事情的經過，
      告訴人又開始追打我，我哥哥的朋友叫我躲在客廳角落，
      以身體擋在我前面，我哥哥聽到屋內又開始打起來就進來
      ，說事情已經沒有辦法解決，要打電話請警察處理」、「
      警察過了一會就到了，警察知道我們是家庭糾紛，要我們
      各退一步，說被老婆打就當作被抓一下，沒什麼了不起，
      告訴人說她受傷了，身體很痛要去驗傷，之後警察就以警
      車載我們去中國醫藥學院急診室，我哥哥跟他朋友就載著
      我五歲的小孩也到急診室，之後我就幫告訴人及我一起掛
      號，護士先詢問她的狀況，之後醫生幫他看診，他告訴醫
      生他的腰部很痛，受傷了，請醫生幫他在診斷書記載並要
      醫生幫他開診斷證明書、驗傷單，醫生說要先作檢查之後
      再看看，所以醫生請他去做檢查，照Ｘ光片，這時醫生順
      便幫我檢查傷勢」、「我們家是大理石（地板），她（丙○○）追打我時，重心不穩，有跌倒，但我沒有看到他受
      傷。」、「乙○○雙手張開，以身體擋在我與告訴人之間
      。叫我們冷靜。叫我不可以回手。」等語（見本院九十五
      年九月二十二日審判筆錄）。其等二位證人之證述互為一
      致，均證稱告訴人丙○○於追打案外人甲○○時有自己跌
      倒，固然無從證明告訴人丙○○手背之傷，是否因此造成
      ，但告訴人亦稱其不知右手手背之瘀傷從何而來，已如前
      述，再參以告訴人確有追打案外人甲○○之行為，以當時
      告訴人處於激動之狀況下，或有擦傷而不知要屬人情之常
      ，況果被告有加以傷害之意，不論以徒手毆打或以手推告
      訴人，以當時二人正面相對之情形，傷害處實不可能是手
      背，從而亦難僅以告訴人手背受有瘀傷，即率爾推論被告
      即有傷害告訴人之行為。
三、綜上所述，證人即告訴人丙○○上開所證，既有前述之瑕疵
    ，且與診斷證明書所載亦有所出入，故被告是否確有傷害丙○○之事實，仍存有合理之懷疑存在。是以，公訴人所提出
    之證據或所指出之證明方法，尚不足為被告有罪之積極證明
    ，或說服本院形成被告有罪之心證。被告被訴之犯罪事實即
    屬不能證明，揆諸前開法條及判例意旨之說明，依法自應諭
    知無罪之判決。
據上論斷，應依刑事訴訟法第四百五十二條、第三百零一條第一
項，判決如主文。
本案經檢察官丁○○到庭執行職務
中    華    民    國    95    年    10  月    5  日
                  刑事第十一庭  審判長法  官  吳進發
                                      法  官  王世華
                                      法  官  莊嘉蕙
以上正本證明與原本無異
如不服本判決，應於收受本判決後十日內向本院提出上訴書狀，
其未敘述上訴理由者，並得於提起上訴後十日內向本院補提理由
書狀（均須按他造當事人之人數附繕本）
                    「切勿逕送上級法院」
                                      書記官  何淑鈴
中    華    民    國    95    年    10  月    5    日


司法院資訊處製作；財團法人民間司法改革基金會備份。
